臺灣屏東地方法院刑事判決　　　　　　　110年度易字第702號
公　訴　人　臺灣屏東地方檢察署檢察官
被　　　告　楊經廣




上列被告因妨害名譽案件，經檢察官提起公訴（110 年度偵字第
4503號），本院判決如下：
    主  文
楊經廣犯公然侮辱罪，處罰金新臺幣陸仟元，如易服勞役，以新
臺幣壹仟元折算壹日。
    事  實
一、楊經廣與何小萍係鄰居，何小萍係址設屏東縣○○鎮○○路
    000 號雨芯養生館之負責人，2 人常因客人停車問題素有不
    睦，楊經廣竟基於公然侮辱之犯意，於民國110 年1 月31日
    15時37分許，在其位於屏東縣○○鎮○○里○○路000 號住
    處前馬路旁之不特定多數人得以共見共聞之場所，以「肖查
    某（臺語）」乙詞辱罵何小萍，足以貶損何小萍之人格。
二、案經何小萍訴由屏東縣政府警察局潮州分局報告臺灣屏東地
    方檢察署（下稱屏東地檢署）檢察官偵查起訴。
    理  由
一、證據能力：
（一）按被告以外之人於審判外之言詞或書面陳述，除法律有規
      定者外，不得作為證據，刑事訴訟法第159 條第1 項定有
      明文。次按被告以外之人於審判外之陳述，雖不符於刑事
      訴訟法第159 條之1 至第159 條之4 之規定，而經當事人
      於審判程序同意作為證據，法院審酌該言詞陳述或書面陳
      述作成時之情況，認為適當者，亦得為證據；當事人、代
      理人或辯護人於法院調查證據時，知有同法第159 條第1
      項不得為證據之情形，而未於言詞辯論終結前聲明異議者
      ，視為有前項之同意，刑事訴訟法第159 條之5 亦有明文
      。經查，檢察官、被告就本院所認定犯罪事實而調查採用
      之下列供述證據於本院準備程序時均同意有證據能力（見
      本院卷第66頁），復經審酌各該證據作成時之情況，尚無
      違法及證明力明顯過低之瑕疵，爰認為以之作為證據，應
      屬適當，而均有證據能力，合先敘明。
（二）本院下列所引用卷內之文書證據、證物，均尚無證據證明
      係公務員違背法定程序所取得，且檢察官、被告於本院均
      同意下列文書證據、證物之證據能力，經本院審酌前揭文
      書證據、證物並無顯不可信情況與不得作為證據情形，依
      刑事訴訟法第158 條之4 反面解釋及第159 條之4 之規定
      ，均有證據能力。
二、訊據被告楊經廣固坦承有於上開時、地，說「肖查某」乙詞
    及伊與告訴人素有不睦等事實，惟辯稱：伊係轉向伊太太對
    伊太太說告訴人是「肖查某」，伊本意不是要罵告訴人，伊
    只是覺得伊怎麼那麼倒楣剛下班就遇到這種人，伊沒有針對
    告訴人來罵，伊是鬱悶在心裡，所以隨口說的而已云云。然
    查，「肖查某」一詞係臺語「瘋女人」之意，依社會通俗觀
    念即寓有貶低女性人格意涵，發話者藉以形容特定女子已不
    可明理至瘋癲程度，則該詞客觀上自足貶損所描繪者之社會
    評價及人格尊嚴，當屬侮辱之詞語無訛；又本件被告係因與
    告訴人素有不睦而與告訴人發生爭執，可知被告與告訴人當
    下處於針鋒相對之地位，故自被告發話當下之衝突脈絡以觀
    ，顯能推認被告係因於爭執中對告訴人心生不滿，遂口出「
    肖查某」一詞，其主觀上應具侮辱告訴人之犯意，尚非僅係
    出於單純發洩不滿情緒而無心出口之言語甚明。此外，並有
    告訴人何小萍之指訴、到場處理員警吳尚儒、江家德於偵查
    中之證述，及屏東地檢署檢察事務官勘驗報告、現場處理員
    警密錄器檔案、屏東縣政府警察局潮州分局中山路派出所職
    務報告、110 報案紀錄單、監視器畫面照片在卷可佐，且經
    本院於審理時當庭勘驗員警密錄器檔案內容，勘驗結果：1.
    被告確實有說「那個肖查某」的話；2.現場在被告及告訴人
    的門外路邊，為公眾得出入場所；3.現場有員警及被告妻子
    多人在場得共見共聞等情，有本院勘驗筆錄在卷可稽（見本
    院卷第86至87頁）。
三、按刑法第309 條所稱之「侮辱」，係以使人難堪為目的，以
    言語、文字、圖畫或動作表示不屑、輕蔑或攻擊之意思，足
    以對於個人在社會上所保持之人格及地位，達貶損其評價之
    程度；而是否符合侮辱之判斷，應顧及行為人之年齡、教育
    程度、職業與被害人之關係及社會整體之價值觀等情狀；查
    「肖查某」（臺語）乙詞，具有貶低、污衊之意，屬侮辱汙
    衊性之言語，依一般社會通念，已足以貶損告訴人名譽及人
    格之社會評價，是被告以上開話語辱罵告訴人，即難謂主觀
    上無故意貶損告訴人人格之惡意。又按刑法分則中公然二字
    之意義，係指以不特定人或多數人（包括特定多數人在內）
    得以共見共聞之狀況為已足，有司法院院解字第2033號解釋
    及司法院釋字第145 號解釋在案；查本案被告辱罵告訴人之
    地點為渠等住處前馬路旁，自屬不特定多數人得以共見共聞
    之場所。綜上，被告於不特定多數人得以共見共聞之馬路旁
    辱罵告訴人，其有公然侮辱之犯意甚明。從而，被告前開所
    辯，顯係事後卸責之詞，無從採信。綜上所述，本案事證明
    確，被告所犯前揭犯行，堪予認定，應予依法論科。
四、核被告所為，係犯刑法第309 條第1 項之公然侮辱罪。
五、爰以行為人之責任為基礎，審酌被告與告訴人素有不睦，僅
    因細故而生口角爭執，竟無法控管自己情緒即以事實欄所載
    之不雅言語公然辱罵告訴人，貶損告訴人於社會上之人格及
    名譽，亦使告訴人蒙受精神上之痛楚，所為實非可取，兼衡
    被告犯後猶否認犯行，足認犯後態度非佳，且未與告訴人達
    成和解以適度彌補其行為所肇致之損害，又被告前有其他犯
    罪前科紀錄，有臺灣高等法院被告前案紀錄表在卷可佐，可
    知素行非佳，復審酌被告之犯罪動機、辱罵內容之犯罪情節
    、其於本院審理時自述高職肄業之智識程度、從事板模工之
    職業，暨已婚無子女之家庭經濟狀況（見本院卷第92頁）等
    一切具體情狀，量處如主文所示之刑，並諭知易服勞役之折
    算標準，以資懲儆。
據上論斷，應依刑事訴訟法第299 條第1 項前段，刑法第309 條
第1 項、第42條第3 項前段，刑法施行法第1 條之1 ，判決如主
文。
本件經檢察官盧惠珍提起公訴，檢察官廖維中到庭執行職務。
中    華    民    國   111    年    1     月    11    日
                  刑事第二庭    法  官  陳茂亭
以上正本證明與原本無異。
如不服本判決應於收受判決後20日內向本院提出上訴書狀，並應
敘述具體理由；其未敘述上訴理由者，應於上訴期間屆滿後20日
內向本院補提理由書（均須按他造當事人之人數附繕本）「切勿
逕送上級法院」。
中    華    民    國   111    年    1     月    11    日
                                書記官  黃佳惠
附錄：論罪科刑法條
中華民國刑法第309條
公然侮辱人者，處拘役或9 千元以下罰金。
以強暴犯前項之罪者，處1 年以下有期徒刑、拘役或1 萬5 千元
以下罰金。